【裁判字號】    89,易,4889
【裁判日期】    900105
【裁判案由】    詐欺
【裁判全文】
臺灣高雄地方法院刑事判決                        八十九年度易字第四八八九號
    公  訴  人  臺灣高雄地方法院檢察署檢察官
    被      告  乙○○
右列被告因詐欺案件，經檢察官提起公訴（八十九年度偵字第四五○九號），本院判
決如左：
    主  文
乙○○無罪。
    理  由
一、公訴意旨略以：乙○○前犯妨害名譽罪，經臺灣高等法院高雄分院判處有期徒刑
    四月確定，於民國八十五年四月十八日易科罰金執行完畢。嗣在高雄縣路竹鄉○
    ○路三四號經營味津茶行，因本身債信不佳，乃商借以其會計王麗雲之名義申領
    彰化商業銀行岡山分行000000000帳號支票供其使用；詎其明知茶行營
    運不佳，財務窘迫，實無支付能力，竟仍基於為自己不法所有之意圖及概括犯意
    ，先於八十八年五月五日，向甲○○訂購礦泉水二百五十箱送至上址後；復於同
    年六月二十三日又向甲○○購買通訊監視系統乙批，由甲○○委請黃育才、賈明
    龍前往施工，安裝在上述茶行，並經測試良好由乙○○驗收無誤。事畢，乙○○
    先藉稱手頭無現金云云迄不付款，迨月餘後迭經甲○○催討，始再簽發同年八月
    十五日金額二萬二千三百元、同月三十一日金額六萬元之遠期支票二紙搪塞，致
    甲○○陷於錯誤，誤信屆期可獲兌償而退還監視器簽收條予乙○○。俟上開二支
    票屆期退票，乙○○又避不見面，甲○○追索無門，始悉受騙。因認乙○○涉有
    刑法第三百三十九條第一項之詐欺取財罪嫌。
二、公訴人指被告乙○○涉有上開犯行，無非以右揭被告先後購買礦泉水、監視器安
    裝使用等事實，業據告訴人甲○○警偵訊中指述綦詳，核與證人黃育才、賈明龍
    、王麗雲證述情節大致相符，且有上述支票暨退票理由單各二紙、監視器工程報
    價單一紙、礦泉水送貨請款單一紙及上述支票帳戶明細表一份附卷可稽。衡諸被
    告所提出之估價單，不僅金額、日期均有明顯塗改痕跡，所指甲○○簽名字跡亦
    與甲○○當庭所寫書者不同，且被告自稱該兩張支票係同年六月間先後開給告訴
    人，惟該估價單日期為同年七月二十日，時間猶在被告購裝監視器及交付支票之
    後，則其既已簽票付款在先，焉有同意告訴人簽帳消費而抵銷貨款之理？況上開
    監視器確已安裝、測試良好，由被告立據簽收等情，亦據證人黃育才、賈明龍證
    述明確，凡此俱見被告所辯顯係畏罪卸責之詞，實難憑信，為其論據。
三、按犯罪事實應依證據認定之，無證據不得推定其犯罪事實，又不能證明被告犯罪
    者，應諭知無罪之判決，刑事訴訟法第一百五十四條、第三百零一條第一項定有
    明文。又按刑事訴訟法上所謂認定犯罪事實之證據，係指足以認定被告確有犯罪
    行為之積極證據而言，如未能發現相當證據或證據不足以證明，自不能以推測或
    擬制之方法，以為裁判基礎，最高法院二十九年上字第三一０五號及四十年台上
    字第八十六號分別著有判例；又認定不利於被告之事實，須依積極證據，苟積極
    證據不足為不利被告之認定時，即應為有利於被告之認定，更不必有何有利之證
    據，亦有最高法院三十年上字第八一六號判例可資參照。又刑法第三百三十九條
    第一項之詐欺取財罪，係以行為人意圖為自己或第三人不法之所有，以詐術使人
    將本人或第三人之物交付為要件，所謂以詐術使人交付，必須被詐欺人因其詐術
    而陷於錯誤，若其所用之方法，不能認為詐術，亦不致使人陷於錯誤，即不構成
    該罪（最高法院四十六年台上字第二六０號判例參照）。
四、訊據被告固坦承於上開時間向告訴人購買礦泉水與請告訴人安裝監視器之事實，
    惟否認有詐欺之犯行，辯稱：伊因經營海產小吃部與茶行，始向告訴人購買礦泉
    水，而伊經營之茶行曾遭小偷，故請告訴人安裝監視器，該監視器因伊不會使用
    ，且依告訴人所留之保證書上記載之電話亦無法連絡上告訴人，致該監視器至今
    仍未使用，而告訴人亦前來伊所經營之餐廳消費一萬多元，事後因景氣不好，伊
    所經營之餐廳無法繼續營業，致所簽發給告訴人之支票無法兌現，並非純心詐欺
    等語。
五、經查，告訴人甲○○於本院審理中供稱：被告所簽發之支票無法兌現時，我有去
    找被告但沒有找到，那時他開的海產小吃部已關門，被告在經營海產小吃部時，
    被告再叫五十箱之礦泉水，金額約五、六千元，被告留我在那裡消費，當時我有
    帶朋友一起消費喝酒，當時我以為被告要請我吃飯的意思，但是我覺得不好意思
    ，所以我以五十箱之礦泉水抵這筆消費等語。又供稱：退票後我有去找被告，從
    外面看我知道監視器還在等語。則依告訴人上開所述，顯見被告當時向告訴人購
    買礦泉水時確實有經營海產小吃部，而被告亦有前往消費，堪予認定。次查被告
    確實於高雄縣路竹鄉○○路三十四號一樓開設味津茶行，有被告所提出高雄縣政
    府營利事業登記證一份附卷可稽，堪信為真，而告訴人確係於被告上開茶行安裝
    監視器，有告訴人所提出之出貨單二紙在卷可參，是被告所辯因其經營之茶行曾
    遭小偷始請告訴人安裝監視器，應可採信。又查，被告於經營海產店與茶行時向
    告訴人購買礦泉水，而告訴人亦稱曾在海產店消費，而購買之礦泉水，金額僅二
    萬多元，並非很高，應可認係被告生意上所需而向告訴人購買，亦堪認定。準此
    告訴人於交付上開礦泉水時，實難認有陷於錯誤，亦難認被告當時有使用詐術，
    應屬生意上需要之買賣行為。後查，被告於取得告訴人安裝完成之監視器後，被
    告若有詐欺之犯行，依常情應會將上開監視器拆移或處分藏匿，惟被告自安裝後
    並未拆移，已如前所述，則被告既確實於上開地址經營茶行，其為避免遭小偷，
    而委請被告安裝監視器，被告應未施用詐術，告訴人亦未陷於錯誤，應可認定，
    綜上，本院認本件純屬民事上之債權債務糾葛，況告訴人於本院審中亦供稱被告
    應無詐欺之犯意，被告已分期償還等語，是本件尚難論以詐欺罪責，此外復查無
    其他積極證據足認被告涉有上開被訴之詐欺罪責，犯罪應屬不能證明，應法應為
    無罪之諭知。
據上論斷，應依刑事訴訟法第三百零一條第一項，判決如主文。
本案經檢察官陳建和到庭執行職務。
中      華      民      國      九十      年      一      月      五    日
                                  臺灣高雄地方法院刑事第六庭
                                      法  官  沈建興
右正本證明與原本無異。
如不服本判決，應於判決送達後十日內，向本院提出上訴狀。
                                      書記官  蔡琬玲
中    華    民    國    九十    年      一      月        五        日


司法院資訊處製作；財團法人民間司法改革基金會備份。
